【裁判字號】    97,上訴,456
【裁判日期】    970319
【裁判案由】    毒品危害防制條例
【裁判全文】
臺灣高等法院刑事判決                 97年度上訴字第456號
上  訴  人
即  被  告  甲○○
                      號2樓
上列上訴人因毒品危害防制條例案件，不服臺灣臺北地方法院96
年度訴字第1524號，中華民國96年12月21日第一審判決（起訴案
號：臺灣臺北地方法院檢察署96年度毒偵字第2453號），提起上
訴，本院判決如下：
    主  文
上訴駁回。
    事  實
一、甲○○前因施用毒品案件，經臺灣板橋地方法院以九十年度
    毒聲字第二八九三號裁定送觀察、勒戒，因有繼續施用毒品
    之傾向，而經臺灣板橋地方法院以九十年度毒聲字第三二三
    二號裁定令入戒治處所施以強制戒治，迄於民國九十一年八
    月二日因停止戒治交付保護管束期滿未經撤銷而執行完畢，
    並經臺灣板橋地方法院檢察署檢察官於民國（下同）九十二
    年七月二十四日為不起訴處分確定；復因九十四年年初起至
    同年五月六日連續施用第一級毒品案件，經原審即臺灣臺北
    地方法院以九十四年度訴字第一二九二號判處有期徒刑八月
    確定（經減刑為有期徒刑四月，復與另案詐欺案件經原審以
    九十六年度簡字第五六四號判處有期徒刑五月確定，減為有
    期徒刑二月又十五日，上開有期徒刑四月與有期徒刑二月又
    十五日定應執行刑為有期徒刑六月，迄於九十六年九月五日
    因易科罰金執行完畢，此部分不構成累犯）；另於九十四年
    間，因竊盜案件，原審法院以九十四年度簡字第三二一○號
    判處有期徒刑三月確定，迄於九十五年九月八日執行完畢而
    出監。
二、甲○○竟仍不知悔改，復分別基於施用第一級毒品、第二級
    毒品之犯意，於九十六年四月十一日下午一時為警查獲採取
    尿液往前回溯二十四小時內、九十六小時內某時，在不詳地
    點，分別施用第一級毒品海洛因、第二級毒品甲基安非他命
    各一次，嗣於九十六年四月十一日下午一時許為警緝獲後採
    集尿液送驗，始悉上情。
三、案經臺北市政府警察局大安分局報請臺灣臺北地方法院檢察
    署檢察官偵查起訴。
    理  由
壹、證據能力部分：
    按被告對於公訴人所提之證據資料及以下本院作為判斷依據
    之各項證據資料，均同意或不爭執其證據能力，本院審酌該
    等言詞供述及書面作成時之情況認為適當，均無不宜作為證
    據之情事，依刑事訴訟法第一百五十九條之五規定，均得作
    為證據。
貳、實體部分：
一、訊據上訴人即被告甲○○，固坦承於九十六年四月十一日為
    警緝獲後為警採取尿液檢驗之情，惟矢口否認有何施用毒品
    之犯行，在原審審理時辯稱：有可能係因罹患憂鬱症而前往
    診所就醫服藥所致，且可能為九十六年二月施用毒品之殘留
    ，以致伊尿液呈現鴉片類、安非他命類陽性反應云云；在本
    院審理時復堅詞否認施用毒品，辯稱：「我九十五年九月八
    日出監後就沒有施用毒品。」等語。
二、本院查：
（一）本案上訴人即被告為警所採集之尿液，經送臺灣尖端先進
      生技醫藥股份有限公司檢驗，呈鴉片類、安非他命類陽性
      反應，安非他命之濃度為二百七十七（ｎｇ／ｍｌ）、甲
      基安非他命之濃度為四千五百九十一（ｎｇ／ｍｌ）、嗎
      啡之濃度為七千五百八十（ｎｇ／ｍｌ）、可待因之濃度
      為一千八百二十（ｎｇ／ｍｌ）。又被告因於九十六年二
      月二日下午三時許施用第一級毒品海洛因、第二級毒品安
      非他命之行為（即臺灣板橋北地方法院檢察署九十六年度
      毒偵字第一二四四號、臺灣板橋地方法院九十六年度訴字
      第一一五八號案件，下稱前案）而為警查獲採集之尿液，
      經送臺灣尖端先進生技醫藥股份有限公司檢驗，呈鴉片類
      、安非他命類陽性反應，安非他命之濃度為一千九百四十
      二（ｎｇ／ｍｌ）、甲基安非他命之濃度為一萬六千零八
      十二（ｎｇ／ｍｌ）、嗎啡之濃度為四千零四十（ｎｇ／
      ｍｌ）、可待因之濃度為一千零五十四（ｎｇ／ｍｌ），
      此有臺灣尖端先進生技醫藥股份有限公司於本案及前案所
      出具之濫用藥物尿液檢驗報告及臺北市政府警察局偵辦毒
      品案件尿液檢體委驗單在卷可資佐證。復依行政院衛生署
      八十一年九月八日（八一）藥檢一字第八一一一四八八五
      號函稱：海洛因經注射入人體，平均尿液可檢驗出嗎啡陽
      性反應之時限為二十六小時；甲基安非他命經口服投與後
      約百分之七十於二十四小時內自尿中排出，約百分之九十
      於九十六小時內自尿中排出，惟由於目前國內尿液中甲基
      安非他命之檢驗僅為鑑定是否呈陽性反應，尚未定其含量
      ，且甲基安非他命之成分檢出與其投與方式、投與量、個
      人體質、採尿時間與檢測儀器之精密度等諸多因素有關，
      因此僅憑尿液中呈安非他命陽性反應，並無法確實推算吸
      食時間距採集時間之長短，然最長可能不會超過四日，此
      業經行政院衛生署藥物食品檢驗局八十一年二月八日（八
      一）藥檢壹字第○○一一五六號函示明確，足認被告於九
      十六年四月四日下午一時許為警查獲採取尿液往前回溯二
      十六小時內某時、九十六小時內某時曾分別施用第一級毒
      品海洛因、第二級毒品甲基安非他命各一次，且本次被告
      尿液檢驗呈鴉片類、安非他命類陽性犯行亦與被告於九十
      六年二月間施用毒品行為並無任何關連性，均堪認定，被
      告上開所辯本案尿液呈現毒品陽性反應與九十六年二月間
      施用毒品有關云云，顯與事實不符，難以憑採。至於被告
      前開所辯或與其因憂鬱症前往診所就醫服藥有關云云，被
      告並末提出任何證據資料可供調查，且一般醫療院所亦絕
      無開出含鴉片類、安非他命類成分藥物以供治療憂鬱症之
      可能，被告上開所辯，顯與常情事理有違，不足採信。
（二）另被告前因施用毒品案件，經臺灣板橋地方法院以九十年
      度毒聲字第二八九三號裁定送觀察、勒戒，因有繼續施用
      毒品之傾向，而經臺灣板橋地方法院以九十年度毒聲字第
      三二三二號裁定令入戒治處所施以強制戒治，迄於九十一
      年八月二日因停止戒治交付保護管束期滿未經撤銷而執行
      完畢，並經臺灣板橋地方法院檢察署檢察官於九十二年七
      月二十四日為不起訴處分確定；復因九十四年年初起至同
      年五月六日連續施用第一級毒品案件，經原審法院以九十
      四年度訴字第一二九二號判處有期徒刑八月確定等情，有
      本院被告前案紀錄表、相關不起訴處分書及起訴書在卷可
      參，本案被告於強制戒治執行完畢後五年內再犯本案施用
      第一級毒品海洛因、第二級毒品甲基安非他命之犯行，堪
      以認定。
三、查海洛因、甲基安非他命，分別係毒品危害防制條例第二條
    第二項第一款、第二款所規定之第一級毒品及第二級毒品，
    故核被告所為，係犯毒品危害防制條例第十條第一項、第二
    項之施用第一級毒品、第二級毒品罪。又被告持有海洛因及
    甲基安非他命以施用，持有之低度行為，應為施用之高度行
    為所吸收，不另論罪。被告上開施用第一級毒品海洛因、第
    二級毒品甲基安非他命之犯行，犯意各別，行為不同，應分
    論併罰。另被告前所受有期徒刑之宣告及執行完畢之情如犯
    罪事實欄所載，有本院被告前案紀錄表一份在卷可參，被告
    於有期徒刑執行完畢後五年內故意再犯本案有期徒刑以上之
    罪，為累犯，應依刑法第四十七條第一項之規定加重其刑。
    查立法院在九十六年六月十五日立法通過制定「中華民國九
    十六年罪犯減刑條例」，並經總統公佈，自同年七月十六日
    施行。依該條例第二條第一項規定：「犯罪在中華民國九十
    六年四月二十四日以前者，除本條例另有規定外，依下列規
    定減刑：一、死刑減為無期徒刑。二、無期徒刑減為有期徒
    刑二十年。三、有其徒刑、拘役或罰金，減其刑二分之一。
    」，被告所犯上開毒品危害防制條例第十條第一項施用第一
    級毒品罪及同條第二項施用第二級毒品罪，並無上開條例第
    三條所規定之不能減刑之情形，依上開減刑條例之規定，應
    予減刑。
四、原審援引毒品危害防制條例第十條第一項、第二項，刑法第
    十一條前段、第四十七條第一項、第四十一條第一項前段、
    第五十一條第五款，中華民國九十六年罪犯減刑條例第二條
    第一項第三款、第七條、第九條等規定，審酌被告於警詢、
    偵查及本院審理中均矢口否認犯行，犯後態度不佳，因施用
    毒品受觀察、勒戒及強制戒治後，仍不知戒絕毒癮，再次施
    用危害自己身體健康之毒品而為警查獲，施用毒品之期間等
    情狀，就施用第一級毒品部分，量處有期徒刑玖月，減為有
    期徒刑肆月又拾伍日，如易科罰金，以新臺幣壹仟元折算壹
    日；就施用第二級毒品部分，量處有期徒刑伍月，如易科罰
    金，以新臺幣壹仟元折算壹日，減為有期徒刑貳月又拾伍日
    ，如易科罰金，以新臺幣壹仟元折算壹日，應執行有期徒刑
    陸月，如易科罰金，以新臺幣壹仟元折算壹日，經核其認事
    用法均無不合，量刑亦稱妥適。本件被告之上訴意旨，仍執
    陳詞，否認犯罪，難認為有理由，應予駁回。
參、據上論斷，應依刑事訴訟法第三百六十八條，判決如主文。
本案經檢察官邱美育到庭執行職務。
中    華    民    國    97    年    3     月    19    日
                  刑事第一庭審判長法  官  許國宏
                                  法  官  楊貴志
                                  法  官  許增男
以上正本證明與原本無異。
施用第一級毒品部分如不服本判決，應於收受送達後十日內向本
院提出上訴書狀，其未敘述上訴之理由者並得於提起上訴後十日
內向本院補提理由書（均須按他造當事人之人數附繕本）。
其餘不得上訴。
                                    書記官  葉金發
中    華    民    國    97    年    3     月    19    日
附錄本案論罪法條
毒品危害防制條例第10條
施用第一級毒品者，處6 月以上5 年以下有期徒刑。
施用第二級毒品者，處3 年以下有期徒刑。


司法院資訊處製作；財團法人民間司法改革基金會備份。
